最高法院刑事判決　　　　　　　　　　　　　　　　九十一年度台非字第二六六號
　　上　訴　人　最高法院檢察署檢察總長
　　被　　　告　甲○○
右上訴人因被告竊盜案件，對於台灣彰化地方法院中華民國九十年七月三十一日第一
審確定判決 (九十年度彰簡字第四四五號，起訴案號：台灣彰化地方法院檢察署九十
年度偵字第四六三四號) ，認為違法，提起非常上訴，本院判決如左：
    主  文
原判決撤銷。
甲○○竊盜，處有期徒刑伍月，如易科罰金，以參佰元折算壹日。
    理  由
非常上訴理由稱：「按判決不適用法則或適用不當者，為違背法令，刑事訴訟法第三
百七十八條定有明文。復按刑法上之累犯，以受有期徒刑之執行完畢；或受無期徒刑
或有期徒刑一部之執行而赦免後，五年以內再犯有期徒刑以上之罪者，始足當之，刑
法第四十七條定有明文。又所謂執行完畢，其在監獄執行期滿者，固不待言；如係經
假釋出獄者，須在無期徒刑假釋後滿十五年，或在有期徒刑所餘刑期內未經撤銷假釋
者，其未執行之刑，始得以已執行論。如其為二以上徒刑併執行者，假釋所定最低應
執行之期間，合併計算之；其所餘刑期 (即殘刑期間) ，亦應合併計算。此期間既無
從區分，則必於期間內未經撤銷假釋，該併執行之各罪所未執行之刑，始以已執行論
，此觀諸刑法第七十九條第一項、第七十九條之一第一項、第三項之規定甚明 (最高
法院八十八年第四次刑事庭會議紀錄可參) 。經查：本件原審判決係以被告甲○○曾
於民國八十八年 (按：係八十六年之誤) 間因麻藥案件判處有期徒刑六月確定，甫於
八十七年四月十二日執行完畢，而認定被告甲○○構成累犯。惟查被告甲○○於八十
二年、八十三年間因違反肅清煙毒條例案件、二件竊盜案件，分別經台灣彰化地方法
院判處有期徒刑三年、台灣台中地方法院判處有期徒刑三年六月、台灣高等法院台中
分院判處有期徒刑一年，經檢察官簽發指揮書發監接續執行，其刑期自八十二年十二
月二十二日起算，原應執行至九十年六月十六日期滿 (見八十三年度執丙字第四三五
七號卷) ，因假釋付保護管束，保護管束期間自八十五年八月二十六日起算。被告甲
○○又於八十六年間犯麻藥案件，經彰院以八十六年易字第六七一號判處有期徒刑六
月 (見八十六年度執字第一六七三號卷) ，而撤銷上開假釋，刑期自八十六年十月十
三日起執行，接續撤銷假釋後之殘刑四年九月十七日執行，刑期至九十二年一月二十
九日止 (見八十六年度執緝字第五九九號卷) 。而被告甲○○此項麻藥案件與肅清煙
毒條例等案件殘餘刑期合併執行後，又於八十九年九月五日假釋付保護管束，保護管
束期間至九十一年十一月四日期滿。被告甲○○再因竊盜案件，又遭撤銷假釋，殘餘
刑期二年一月三日先執行，刑期自九十一年一月十日起至九十三年三月十日止，再接
續執行竊盜案件，刑期自九十三年三月十一日起至九十三年十月十日止，此有刑案資
料查註紀錄表、指揮書、撤銷假釋報告表各一份附卷可稽，足見被告上開因麻藥罪所
判處之有期徒刑並未執行完畢。是被告於九十年七月二日上午所為本件竊盜之犯行，
自難論以累犯。揆諸前開法條說明，本件不得判處累犯，原審不察仍予以判處累犯，
其判決自有判決適用法則不當之違法。爰依刑事訴訟法第四百四十一條、第四百四十
三條提起非常上訴，以資糾正。」
本院按判決不適用法則或適用不當者，為判決違背法令，刑事訴訟法第三百七十八條
定有明文。又累犯之成立，依刑法第四十七條之規定，必須曾受有期徒刑之執行完畢
，或受無期徒刑或有期徒刑一部之執行而赦免後，五年以內再犯有期徒刑以上之罪者
，始足當之。所謂執行完畢，其在監獄執行期滿者，固不待言；如係經假釋出獄者，
須在無期徒刑假釋後滿十五年，或在有期徒刑所餘刑期內未經撤銷假釋者，其未執行
之刑，始以已執行論。若為二以上有期徒刑合併執行者，其假釋所定最低應執行之期
間，合併計算之，其所餘之刑期，亦合併計算之，必以該期間內未經撤銷假釋，其未
執行之刑，始以已執行論，此觀刑法第七十九條第一項、第七十九條之一第一項、第
三項之規定自明。本件被告甲○○前於八十二年間因煙毒案件經台灣彰化地方法院判
處有期徒刑三年 (八十二年度訴字第九八六號) ；於八十三年間因煙毒等案件經台灣
台中地方法院判處有期徒刑三年六月 (八十三年度訴字第七八九號) ；另於八十三年
間因竊盜案件經台灣高等法院台中分院判處有期徒刑一年 (八十三年度上易字第七九
五號），先後確定在案，並經檢察官簽發指揮書發監接續執行，刑期自八十二年十二
月二十二日起算，至九十年六月十六日執行期滿 (見台灣彰化地方法院檢察署八十三
年度執字第四三五七號卷) 。嗣被告奉法務部八十五年七月十七日法八五監字第一七
七六八號函核准，於八十五年八月六日假釋出監，但被告於假釋中之八十六年間，又
因違反麻醉藥品管理條例案件經台灣彰化地方法院判處有期徒刑六月 (八十六年度易
字第六七一號) ，並奉法務部八十六年八月二十日法八六矯決字第０二八二四一號函
撤銷其假釋，經檢察官簽發指揮書執行前開有期徒刑六月及接續執行撤銷假釋後所餘
殘刑四年九月十七日，刑期自八十六年十月十三日起算，至九十二年一月二十九日執
行期滿（見台灣彰化地方法院檢察署八十六年度執更字第一一七四號、執緝字第五九
八、五九九號卷) ；在合併執行期間，被告又經法務部於八十九年八月十四日以法八
九矯字第０二五五六二號函核准假釋，其後復因涉犯竊盜罪，經法務部於九十年十一
月十六日以法九０矯字第０二九三四一號函撤銷其假釋，殘餘刑期二年一月三十日 (
非常上訴書誤載為二年一月三日) ，刑期自九十一年一月十日起算，至九十三年三月
十日執行期滿 (見台灣彰化地方法院檢察署九十年度執更字第一三０七號卷) ，以上
情形，有刑案資料查註紀錄表及前開執行卷所附法務部函、檢察官執行指揮書、撤銷
假釋報告表等件可稽。足見被告於八十六年間因違反麻醉藥品管理條例案件所處有期
徒刑六月，並未執行完畢，被告於九十年七月二日再犯本件竊盜罪，自不能論以累犯
，原判決依累犯論處，有適用法則不當之違背法令。案經確定，且於被告不利，非常
上訴意旨執以指摘，洵有理由。應由本院將原判決撤銷，另行判決如主文第二項所示
，以資救濟。
據上論結，應依刑事訴訟法第四百四十七條第一項第一款，刑法第三百二十條第一項
、第四十一條第一項，罰金罰鍰提高標準條例第一條前段、第二條，判決如主文。
中      華      民      國    九十一    年      九      月    二十六    日
                              最高法院刑事第七庭
                                  審判長法官  張  信  雄
                                        法官  賴  忠  星
                                        法官  張  清  埤
                                        法官  呂  永  福
                                        法官  蕭  仰  歸
      右正本證明與原本無異
                                              書  記  官
中      華      民      國    九十一    年      十      月      三      日
